臺灣臺中地方法院刑事判決　94年度交訴字第63號
公　訴　人　臺灣臺中地方法院檢察署檢察官
被　　　告　甲○○
上列被告因公共危險等案件，經檢察官提起公訴（九十四年度偵
字第六０四六號），本院交通法庭合議庭裁定進行簡式審判程序
，判決如下：
    主    文
甲○○因過失致人於死，處有期徒刑壹年陸月。又駕駛動力交通
工具肇事，致人死亡而逃逸，處有期徒刑捌月。應執行有期徒刑
貳年。緩刑伍年。
    犯罪事實
一、甲○○於民國九十四年三月二十六日上午八時五十二分許，
    駕駛車牌號碼七Ｒ─０八三五號自用小客車，沿臺中縣烏日
    鄉○○路由南往北方向（即由彰化往臺中方向）行駛，至新
    興路三三九號前時，甲○○欲下車找人，其本應注意汽車停
    車時不得併排停車，且於停車向外開啟車門時，應注意行人
    、車輛，並讓其先行，而依當時情形，又無不能注意之特別
    情事，竟疏未注意而於該處併排停車，再於開啟左前車門準
    備下車之際，亦無任何查看後方來車之舉動，而貿然推開車
    門。適有陳文田騎乘車牌號碼ＫＩＧ－五四五號重機車，附
    載孫子陳元嘉，恰巧行經該處，見甲○○所駕上開自小客車
    之左前車門突然開啟，嚴重阻礙機車之行車方向時，業已避
    煞不及，致該重機車直接撞擊前揭開啟之車門，陳文田、陳
    元嘉二人均受力彈出跌落於地。陳文田因而受有顱腦損傷、
    胸部挫傷等傷害，陳元嘉則受有頭頸部外傷、胸腹部挫傷等
    傷害。甲○○於車禍肇事後，竟未下車察看陳文田、陳元嘉
    二人傷勢，亦未電召救護車前來施予救援，反而因內心害怕
    而駕車轉入鄰近巷弄加速逃逸。陳文田、陳元嘉雖經路人協
    助緊急送醫，陳元嘉先於九十四年三月二十六日上午十時三
    十八分許，因前揭傷勢導致外傷性休克不治死亡；繼之陳文
    田亦因上開傷勢導致心肺功能衰竭，延至九十四年四月三日
    晚間十一時許不治死亡。嗣經員警依據目擊證人李書文所提
    供之肇事車輛廠牌，過濾事發地點及鄰近路口之監視錄影畫
    面，始於九十四年三月二十八日中午十二時十五分許循線查
    獲甲○○，乃得悉上情。
二、案經陳文田之子即陳元嘉之父乙○○告訴，及臺中縣警察局
    烏日分局報請臺灣臺中地方法院檢察署檢察官偵查起訴。
    理    由
一、本件被告甲○○於準備程序中，先就上開犯罪事實為有罪之
    陳述，且所犯係死刑、無期徒刑、最輕本刑為三年以上有期
    徒刑以外之罪，經本院交通法庭合議庭依刑事訴訟法第二百
    七十三條之一第一項之規定，裁定由法官一人獨任進行簡式
    審判程序，先此敘明。
二、上開犯罪事實，業據被告甲○○於警詢及偵審中坦承不諱，
    核與告訴人乙○○指訴情節相符，並經證人即在場目擊車禍
    經過之李書文、賴月嬌於警詢時證述明確，復有道路交通事
    故現場圖及調查報告表一份、肇事現場及車損照片二十二張
    、路口監視畫面翻拍照片二張、相驗屍體照片六張附卷可稽
    。而被害人陳文田確因本件車禍所生顱腦損傷、胸部挫傷導
    致心肺功能衰竭死亡，被害人陳元嘉則因頭頸部外傷、胸腹
    部挫傷導致外傷性休克死亡，均經檢察官督同檢驗員相驗屬
    實，製有勘驗筆錄、相驗屍體證明書、驗斷書在卷可憑。按
    汽車停車時，不得併排停車，且於停車向外開啟車門時，應
    注意行人、車輛，並讓其先行，道路交通安全規則第一百十
    二條第一項第十款、第十五款分別定有明文。被告駕車停放
    於路旁，更當依循前揭交通安全規定，注意避免併排停車及
    開啟車門時後方之人車狀況，且依當時情形，並無不能注意
    之特別情事，竟疏於注意而併排停車且貿然開啟車門，致與
    被害人陳文田所騎機車發生碰撞，被告駕車行為顯有過失。
    且其過失行為直接造成被害人陳文田、陳元嘉死亡，二者間
    亦具有相當因果關係至明。本案事證已臻明確，被告犯行洵
    堪認定。
三、核被告甲○○因過失駕駛行為致人死亡，又於駕車肇事致人
    死亡後未予救援旋即逃逸，所為係犯刑法第二百七十六條第
    一項之過失致人於死罪，及刑法第一百八十五條之四之駕車
    肇事致人死亡逃逸罪。被告以單一過失行為，侵害被害人陳
    文田、陳元嘉二人之生命法益，觸犯二個過失致人於死罪名
    ，為想像競合犯，應依刑法第五十五條之規定，仍從一重之
    過失致人於死罪論處。另被告所犯上開駕車肇事致人死亡逃
    逸罪名既經立法者置於刑法公共危險罪章之列，顯見其偏重
    於社會公共安全法益之保護，而與重在保護個人生命、身體
    安全之遺棄罪迥然有別（最高法院九十三年度台上字第六五
    一三號刑事判決同此見解），自不能以死亡人數之多寡計算
    罪數。是以被告縱令駕車肇事導致被害人陳元嘉、陳文田二
    人相繼死亡，且未經救援即擅自逃逸，就該罪名部分其所侵
    害者仍屬單一社會法益，尚無依刑法第五十五條論以一行為
    觸犯數罪名之想像競合裁判上一罪關係可言，附此敘明。至
    其所犯上開二罪間，則為犯意各別，行為互殊，應予分論併
    罰。爰審酌被告已與被害人家屬就本案民事損害賠償部分調
    解成立，有臺中縣大肚鄉調解委員會調解書一份在卷為憑，
    被告於偵審期間均能坦承犯行，對於所犯亦已深表悔悟，態
    度堪稱良好；惟被告過失情節非輕，且本件車禍肇事直接剝
    奪被害人陳文田、陳元嘉二人之生命權，對於被害人家庭乃
    至於國家社會之損失實已無從回復，所生危害至鉅；又其肇
    事後隨即駕車逃逸，置他人生命安危及公共安全於不顧，惡
    性重大，均應嚴予責難，再參以被告犯罪動機、具有國小畢
    業學歷之智識程度等一切情狀，分別量處如主文所示之刑，
    並定其應執行之刑，以示懲儆。又被告前未曾受有期徒刑以
    上刑之宣告，有刑案資料查註紀錄表及臺灣高等法院被告全
    國前案紀錄表在卷可按，其經此教訓，當能知所警惕，而無
    再犯之虞，本院審酌上情，認主文所宣告之刑，以暫不執行
    為宜，爰併宣告緩刑五年，以啟自新。
據上論斷，應依刑事訴訟法第二百七十三條之一第一項、第二百
九十九條第一項前段，刑法第二百七十六條第一項、第一百八十
五條之四、第五十五條、第五十一條第五款、第七十四條第一款
，罰金罰鍰提高標準條例第一條前段，判決如主文。
本案經檢察官蔡雯娟到庭執行職務。
中　　華　　民　　國　　94　　年　　10　　月　　31　　日
                  交通法庭  法　官  高文崇
附錄本案論罪科刑法條：
刑法第二百七十六條第一項
因過失致人於死者，處二年以下有期徒刑、拘役或二千元以下罰
金。
刑法第一百八十五條之四
駕駛動力交通工具肇事，致人死傷而逃逸者，處六月以上五年以
下有期徒刑。
以上正本證明與原本無異。
如不服本判決，應於送達後十日內向本院提出上訴狀（須附繕本
），上訴於臺灣高等法院臺中分院。
                            書記官　林淑慧
中　　華　　民　　國　　94　　年　　10　　月　　31　　日
